【裁判字號】    98,抗,53
【裁判日期】    981231
【裁判案由】    選任臨時管理人
【裁判全文】
臺灣嘉義地方法院民事裁定  98年度抗字第53號
抗  告  人  甲○○
相  對  人  科德瑞股份有限公司
法定代理人  乙○○
上列當事人間聲請選任臨時管理人事件，抗告人對於民國98年
10月9日本院98年度聲字第442號裁定提起抗告，本院裁定如下：
    主  文
抗告駁回。
抗告程序費用新臺幣壹仟元由抗告人負擔。
    理  由
一、按「法人之董事一人、數人或全體不能或怠於行使職權，或
    對於法人之事務有自身利害關係，致法人有受損害之虞時，
    法院因主管機關、檢察官或利害關係人之聲請，得選任臨時
    董事代行其職權。但不得為不利於法人之行為」，非訟事件
    法第64條第1項定有明文。又按「董事會不為或不能行使職
    權，致公司有受損害之虞時，法院因利害關係人或檢察官之
    聲請，得選任1人以上之臨時管理人，代行董事長及董事會
    之職權」，公司法第208條之1第1項前段亦明定之，其立法
    理由謂：「公司因董事死亡、辭職或當然解任，致董事會無
    法召開行使職權；或董事全體或大部分均遭法院假處分不能
    行使職權，甚或未遭假處分執行之剩餘董事消極地不行使職
    權，致公司業務停頓，影響股東權益及國內經濟秩序，增訂
    本條，俾符實際」，故所謂「董事會不為或不能行使職權」
    ，係指公司因董事死亡、辭職或當然解任，致董事會無法召
    開行使職權；或董事全體或大部分均遭法院假處分不能行使
    職權之情況下，為股東權益及國內經濟秩序，始增訂之，此
    觀公司法民國90年11月12 日新增該條文之立法理由自明。
    可見公司法所定選任臨時管理人，係為解決公司因執行機關
    全面不為或不能行使職權所致業務停頓之情形而設。若屬執
    行機關怠於為公司行使特定法律行為所生之權利，而非全面
    不行使職權者，則應由意思機關另行改選執行機關，或請求
    執行機關履行受任人義務，或追究其損害賠償責任，或為刑
    事背信之訴追，以資監督。然無論採取何種措施，均非上開
    選任臨時管理人規定適用之範籌，蓋因公司為營利社團法人
    ，本於企業自治精神，原則上由其內部機關或構成員自行監
    督，僅於維護社會交易安全、國家經濟發展等特殊情形下，
    公權力始能介入施予行政或司法監督。
二、本件抗告人聲請為相對人德瑞股份有限公司選任臨時管理人
    ，聲請及抗告意旨雖以：
(一)、抗告人為相對人公司之股東，因見相對人公司經營不善，財
    務虧損金額過大，票據拒絕往來，資金流向不明，無營業處
    所，無生產設備，無員工，不足以抵償負債，而公司董事會
    又不提供經會計師簽證之財務報表，致不能合法召開股東會
    議，造成公司鉅大損害。
(二)、相對人公司董事長乙○○已於98年5月17日辭去董事長職務
    ，但至今未辦理變更登記，致其他董事無法召開董事會，公
    司業務因而停頓。
(三)、相對人公司因積欠銀行及其他債權人債務，遭債權人執行假
    處分，不能行使權利。
(四)、抗告人向經濟部申請要求相對人公司召開股東會，至今未見
    股東會召開日期。因相對人公司不召開股東會，乃由前監察
    人丙○○（原名謝淑卿）為召集人召開股東會，然相對人公
    司機械生產設備、生財器具及原料庫存，全部被搬到第三人
    彩佶精電九股份有限公司，因此由監察人丙○○告發前董事
    長乙○○侵佔、背信罪。
(五)、95年底相對人公司發生財務危機，董事長未依公司法第185
    條之規定，私自與他公司簽立租約，相對人公司原料及應收
    帳款不知去向，卻債留相對人公司，乙○○甚至前往他公司
    擔任主管職務，已嚴重影響股東權益。爰依公司法第208條
    之1第1項規定聲請為相對人公司選任臨時管理人，以保障公
    司股東權益等語，為其論據。
三、經查：
(一)、相對人公司董事長為乙○○，董事為楊啟鴻、張麗卿，監察
    人為丙○○，迄今未曾向主管機關辦理停業、解散登記或廢
    止公司登記，目前尚處營業狀態等情，有經濟部中部辦公室
    民國98年10月2日書函1份可稽。
(二)、抗告人雖提出董事長辭職書一紙，欲證明乙○○已辭去董事
    長職務，然相對人董事長乙○○於本院調查時到庭陳稱：雖
    曾辭任公司董事長，但因為沒有續任的董事長，所以目前仍
    暫時負責公司的營運等語，顯然乙○○目前仍執行董事長職
    務。
(三)、又公司法第195條第2項規定：「董事任期屆滿而不及改選時
    ，延長其執行職務至改選董事就任時為止」，是相對人公司
    董監事任期雖於97年8月11日已屆滿，有上開經濟部回函可
    參，但在不及改選時，原董事任期延長之，故目前相對人公
    司顯無因董事任期已屆滿不能召開董事會之情形。
(四)、抗告人復主張相對人公司全體董事因積欠債務，被銀行及債
    權人執行假處分云云，並提出本院96年度促字第12303號支
    付命令、債權人催收明細為證；然上開證據僅能夠證明相對
    人公司及其董事欠負債務，實與董事遭法院假處分停止執行
    職權之情形有別。
(五)、相對人公司董事長乙○○雖經監察人丙○○告發背信等罪，
    然該案業經台灣嘉義地方法院檢察署以98年度偵字第2790號
    為不起訴處分，有上開不起訴處分書影本在卷可參。又抗告
    人主張相對人公司經營不善，財務虧損金額過大等理由，要
    求選任臨時管理人，均非屬公司法所定選任臨時管理人之原
    因。至於抗告人另主張相對人公司董事會不提供財務報表，
    亦不召開股東會部分云云，乙○○更提出相對人公司98年度
    第一次股東臨時會、第一次股東會簽到簿為證，並抗辯：雖
    曾召開股東會，但因抗告人為程序之爭執，導致股東會無法
    做出決議等語，可見相對人公司亦非無法召開股東會。
(六)、又抗告人主張因乙○○未能提出經會計師簽證之公司財務報
    表，致股東會無法召開云云。惟按，公司法第20條雖規定：
    「公司每屆會計年度終了，應將營業報告書、財務報表及盈
    餘分派或虧損撥補之議案，提請股東同意或股東常會承認。
    」，然提出財務報表並非召開股東會之必要條件，抗告人既
    為相對人公司之股東，尚得依公司法第173條第1項、第2項
    及第3項之規定請求董事會召集或自行召集股東臨時會，或
    選任檢查人調查公司業務及財產狀況，尚不能執此事由聲請
    選任臨時管理人。
(七)、末按，公司為營利社團法人，本於企業自治精神，原則上由
    其內部機關或構成員自行監督。抗告人與乙○○二人若對於
    相對人公司經營方針有所爭執，應由相對人公司意思機關即
    股東會決議是否另行改選董事會，而非藉由法院選任臨時管
    理人之方式，介入公司之營運。
(八)、從而，抗告人以前詞聲請選任相對人公司臨時管理人，核與
    公司法第208條之1第1項規定應有未合，自不能准許。
四、綜上所述，原審駁回抗告人之聲請，並無違誤。抗告人仍執
    陳詞指摘原裁定不當，求予廢棄改判，為無理由，應予駁回
    。爰依非訟事件法第21條第2項、第24條第1項、第46條，民
    事訴訟法第495條之1第1項、第449條第1項、第78條，裁定
    如主文。
中    華    民    國    98    年    12  月    31    日
                  民事第三庭  審判長法  官  黃茂宏
                                    法  官  陳端宜
                                    法  官  洪嘉蘭
以上正本係照原本作成
如不服本裁定而再為抗告，僅得以其適用法規顯有錯誤為理由，
並經原法院之許可為限，於送達後10日內向本院提出再抗告狀，
並繳納再抗告費新臺幣1,000 元
中    華    民    國    98    年    12   月    31    日
                                    書記官  陳昭煌

司法院資訊處製作；財團法人民間司法改革基金會備份。
